【裁判字號】    91,交聲,624
【裁判日期】    920612
【裁判案由】    違反道路交通管理處罰條例聲明異議
【裁判全文】
臺灣桃園地方法院交通事件裁定                    九十一年度交聲字第六二四號
    異  議  人
    即受處分人  甲○○
    處分機關  交通部公路局新竹區監理所桃園監理站
右列受處分人因違反道路交通管理處罰條例案件，對於交通部公路局新竹監理所桃園
監理站中華民國九十一年十二月十七日桃監裁五字第裁五二—Ｄ一Ａ四八三五九一號
違反道路交通管理事件裁決書所為之處分（原處分案號：桃園縣警察局舉發違反道路
交通管理事件通知單桃警局交字第Ｄ一Ａ四八三五九一號），聲明異議，本院裁定如
左：
        主  文
異議駁回。
        理  由
一、聲明異議意旨略以：異議人即受處分人甲○○於民國九十一年九月十一日下午六
    時四十分許，駕駛車牌號碼ＦＮ—六九四九號自用小客車，行經桃園縣八德市○
    ○路○段一六七號前，因當時天色很暗，道路復因施工單位施工後回填不確實，
    使得該路段路況凹凸不平，致異議人在該路段由外側車道變換至內側車道之際，
    與行駛於內側車道之機車發生碰撞，但當時異議人因路況不佳、天色陰暗之故，
    並未發覺發生車禍，故直接開車回家，到家後接到警員通知，始知前情，異議人
    與被害人間早於同年九月二十四日達成和解，孰料竟於同年十一月二十五日始接
    獲警員開立之舉發單，案由為「肇事駛離」，經異議人向桃園監理站提出申訴後
    ，該站竟裁定異議人係「肇事逃逸」，因異議人有投保強制汽車責任險與第三人
    責任險，足以負起相關責任，一旦有意外發生，並無逃逸之必要，故異議人確實
    是因為不知前開車禍發生，始離開現場，而非肇事逃逸，前開裁處結果，令人不
    服，爰具狀向本院聲明異議。
二、按汽車駕駛人，駕駛汽車肇事致人受傷或死亡，應即採取救護或其他必要措施，
    並向警察機關報告，不得駛離；違者吊扣其駕照三個月至六個月；逃逸者吊銷駕
    駛執照，道路交通管理處罰條例第六十二條第一項定有明文。
三、經查：
（一）異議人甲○○於九十一年九月十一日，駕駛車牌號碼ＦＮ—六九四九號自用小
      客車，沿桃園縣八德市○○路○段行駛，於當天下午六時四十分許，行經該路
      段一六七號前，與證人高思寧騎乘之車牌號碼ＭＢ五—八八八號重型機車發生
      車禍，致證人高思寧人車倒地而受有傷害（過失傷害部分業據證人高思寧於偵
      查中撤回告訴）乙節，業據證人高思寧於本院調查中到庭證稱：「（問：當時
      車禍情形為何？）我是騎機車行駛在快車道，他是從慢車道切入快車道，我當
      時沒有看到他的方向燈，他一進到我的車道時，我煞車也來不及。」、「（問
      ：如何撞到的？）他碰到我，然後我倒地。他的車尾左側碰到我的機車右側，
      我便當場倒地。」、「（問：對方有無發現車禍？）沒有。」、「（問：他當
      時有無煞車停頓的感覺？）有的。」、「（問：他的速度是突然減速慢慢開，
      還是減速一下子就往前衝？）我不知道他是知道發生碰撞而煞車，還是因為路
      面狀況不好才煞車。」、「（問：當時該路段路面狀況是否很差？）是的。」
      、「（問：何謂很差？）是經過施工後，柏油沒有鋪平。」、「（問：如何知
      道是異議人肇事？）是路人告訴我異議人的車號，我才告訴警方的。」等語明
      確，並經證人即高思寧之同學郭鳴鈞於異議人所涉公共危險等刑事案件（案號
      ：臺灣桃園地方法院檢察署九十二年度偵字第一四四二號）之警詢中證稱：其
      於右揭時地有看到一輛與高思寧所騎機車同向之自用小客車之左側與高思寧之
      機車右側擦撞，導致高思寧倒地受傷，該車則加速逃逸等語，及於前開公共危
      險等案件之檢察官偵查訊問，到庭具結證稱：「（問：二車發生碰撞時，有無
      很大聲？）很大聲。高思寧的機車倒地。」、「（問：那台汽車駕駛人，有無
      下車查看？）無。」、「（問：發生碰撞時，雙方車速如何？）我不知道，我
      騎在他們二台車前面，我是聽到碰撞聲時回頭看。」、「（問：回頭看時，那
      台汽車車速有無慢下來？）他好像直接開走。」、「（問：你同學機車倒地後
      ，喇叭是否就一直響？）對。」等語綦詳，併參諸前開公共危險等案件卷附照
      片所示，被告所駕駛之車牌號碼ＦＮ—六九四九號自用小客車左後側確有擦撞
      痕跡，核與證人高思寧所證：被告所駕車輛左側與其所騎機車之右側碰撞等語
      相符，由此益徵證人高思寧所證車禍發生之情節，核屬真實，堪予採信。此外
      ，並有診斷證明書乙紙、道路交通事故調查報告表乙份、現場暨車輛受損照片
      六幀在卷可稽，異議人確有於右揭時地駕車與證人高思寧所騎機車發生碰撞，
      致證人高思寧連人帶車倒地受傷後，未立即停車查看反加速逃逸之事實無訛。
      是其前開所辯：不知發生車禍云云，乃屬事後卸責之詞，尚不足採。
（二）本件車禍之發生，既是因異議人變換車道不慎所造成，其就本件車禍之發生，
      自有過失為，業如前述。而依道路交通管理處罰條例第六十二條第一項之規定
      意旨，舉凡發生車禍而導致人員受傷或死亡者，駕駛人應即採取救護或其他必
      要措施，並向警察機關報告，不得駛離，其立法目的乃在保障用路人之生命安
      全，並科駕駛人有報告並協助就醫之義務，而不論該駕駛人就車禍之發生是否
      有責，一旦因車禍發生導致傷亡之情形，駕駛人即不得駛離現場。衡諸一般汽
      車駕駛人於汽車行駛中，一旦所駕駛之車輛有與其他物品或人車發生碰撞之情
      形時，必然會發出不明來源之聲響，駕駛人對此自當有所警覺，並採取減速或
      下車察看之舉動，以查明聲響來源，始符常情。查本件異議人既於汽車行駛中
      與證人高思寧所騎機車發生車禍，其自應有所感覺，況異議人於本院調查中亦
      自承：其開車變換至內線車道時，因該路段路面凹凸不平，聲音比較大，所以
      其只聽到該過開路段時有發出「碰、碰」的聲響等語在卷，顯見異議人於車禍
      發生斯時，即有聽見不明聲響，其竟未下車查看，而逕自逃逸，此舉顯與道路
      交通管理處罰條例第六十二條第一項之規定意旨有違，再者，異議人所涉肇事
      逃逸犯行，亦據本院桃園簡易庭以九十二年度桃交簡字第三六八號判決判處有
      期徒刑六月，緩刑二年在案，核與本院前開認定相同。從而，異議人前開所辯
      ：不知車禍發生，未肇事逃逸云云，顯係推諉之詞，並不足採。是本件事證明
      確，原處分機關依道路交通管理處罰條例第六十二條第一項規定吊銷駕駛執照
      ，於法核無違誤，本件異議人之異議為無理由，應予駁回。
據上論斷，應依道路交通管理處罰條例第八十七條第二項、道路交通案件處理辦法第
十九條，裁定如主文。
中      華      民      國      九十二      年     六    月     十二    日
                                臺灣桃園地方法院交通法庭
                                      法  官  胡芷瑜
右正本證明與原本無異。
如不服本裁定，應於裁定送達後五日內向本院提出抗告狀。
                                      書記官  劉晨輝
中      華      民      國      九十二      年     六    月     十八    日


司法院資訊處製作；財團法人民間司法改革基金會備份。
